【裁判字號】    89,訴,858
【裁判日期】    890522
【裁判案由】    損害賠償
【裁判全文】
臺灣高雄地方法院民事判決  八十九年度訴字第八五八號
    原      告  甲○○
    被      告  乙○○
右當事人間請求損害賠償事件，本院判決如左：
    主    文
原告之訴駁回。
訴訟費用由原告負擔。
    事    實
甲、原告方面：
  一、聲明：被告應給付原告新台幣（下同）一百五十萬元及自起訴狀送達翌日起至
      清償日止，按年息百分之五計算之利息。
  二、陳述：
    (一)緣訴外人陳豊佳經營良登股份有限公司，在屏東市興建透天房屋，因欠缺資金
      週轉，於民國八十六年九月間，透過被告介紹向原告借款一百萬元，當初言明
      投資，紅利為五十萬元，陳豊佳並簽支票給原告，後因支票退票，陳豊佳簽發
      本票二百萬元給原告，實際應支付原告之金額為一百五十萬元。嗣因良登股份
      有限公司發生財務危機，無法完成上開房屋之興建，但取得訴外人卓國安資助
      ，出資繼續完成興建，並將房屋移轉登記予買受人，始未發生購屋糾紛。
    (二)被告對陳豊佳以債權額六百七十萬元聲請法院查封陳豊佳之財產，經房屋自救
      會與被告協商後決定，以三百五十萬元和解，其中二百萬元還被告，一百五十
      萬元償還原告。被告均委託訴外人吳鳳英處理，因房屋自救會不清楚原告、被
      告與陳豊佳間之權利義務關係，而一併簽發三百五十萬元之支票交給吳鳳英，
      吳鳳英係被告代理人，其行為直接對被告發生效力，該三百五十萬元交由被告
      收受兌現後，並未將其中之一百五十萬元給付原告。
    (三)原告借款予陳豊佳係經被告之介紹，陳豊佳委託前揭自救會將應歸還原告之一
      百五十萬元加上對被告之債務而一併簽發三百五十萬元之支票以為給付，係因
      該自救會以原告未與其聯絡，為一次解決而為之便宜方法，其委託被告償還原
      告之意思表示甚為明確，被告於支票兌現後，未將其中一百五十萬元交付原告
      ，其負侵權行為之責任甚明。又被告對陳豊佳強制執行之金額雖為六百七十萬
      元，但此為被告與陳豊佳間之債權債務糾紛，與原告無涉，姑不論被告與陳豊
      佳間之確實債務若干，前揭自救會既與被告達成協議，償還被告與原告之金額
      合計三百五十萬元，其中一百五十萬元要償還原告，被告自應依協商內容將一
      百五十萬元交付原告始克相當。惟被告拒不返還，屢經催討亦無結果。是被告
      將之侵占入己，致原告受有損害甚明，爰依民法第一百八十四條規定，請求被
      告為如聲明之給付。
  三、證據：提出台灣高雄地方法院檢察署八十八年度偵字第二五六七七號起訴書、
      、台灣高雄地方法院八十八年度易字第一五二六號及台灣高等法院高雄分院八
      十八年度上易字第二一三六號刑事判決書影本各乙份。
乙、被告方面：
  一、聲明：如主文所示。
  二、陳述：
      被告與原告間並無任何債務關係，原告亦未委任被告與前揭房屋自救會協商和
      解。被告係委任吳鳳英與該自救會協商，嗣該自救會將三百五十萬元支票交付
      吳鳳英，其中二百萬元要還被告，另一百五十萬元則是要還吳鳳英，並無人告
      知被告其中一百五十萬元要還原告。
  三、證據：聲請訊問證人吳鳳英。
    理    由
一、原告起訴主張：其經由被告之介紹，於八十六年九月間借款一百萬元予訴外人陳
    豊佳，言明作為陳豊佳所經營之良登股份有限公司興建房屋之投資，約定紅利五
    十萬元。嗣因良登股份有限公司財務困難，被告以對陳豊佳有債權額六百七十萬
    元而聲請查封陳豊佳之財產，後經上開房屋之自救會與被告之代理人吳鳳英達成
    和解，由該自救會簽發三百五十萬元交予吳鳳英，其中二百萬元係清償對被告所
    欠之債務，另一百五十萬元則係償還原告之用。詎被告於收受上開支票並兌現後
    ，卻將該一百五十萬元侵占入己而未交付原告，致原告受有損害，爰依民法第一
    百八十四條規定，請求被告給付一百五十萬元及起訴狀送達翌日起至清償日止，
    按年息百分之五計算之利息等語。被告則以：被告委任吳鳳英與上開自救會協商
    ，但原告並未委任被告或吳鳳英與之協商和解，嗣該自救會將三百五十萬元支票
    交付吳鳳英，其中二百萬元要還被告，另一百五十萬元則是要還吳鳳英，並無人
    告知其中有一百五十萬元要還原告等語，資為抗辯。
二、原告主張其經由被告之介紹，於八十六年九月間借款一百萬元予陳豊佳，言明作
    為陳豊佳所經營之良登股份有限公司興建房屋之投資，約定紅利五十萬元。嗣因
    良登股份有限公司財務困難，被告以對陳豊佳有債權額六百七十萬元而聲請查封
    陳豊佳之財產，後經上開房屋之自救會與被告之代理人吳鳳英達成和解，由該自
    救會簽發三百五十萬元交予吳鳳英，並已兌現之事實，業據其提出本院八十八年
    度易字第一五二六號及台灣高等法院高雄分院八十八年度上易字第二一三六號刑
    事判決書各乙份為證，並為被告所不爭執，堪信為真。惟原告主張上開三百五十
    萬元中，有一百五十萬元應係要償還原告，被告卻違反協商決定，將之侵占入己
    等情，則為被告所否認，並以前揭情詞置辯。經查：
  (一)原告主張上開房屋自救會交付予吳鳳英之三百五十萬元支票，其中一百五十萬元
    係要償還原告乙節，業為被告所否認，且證人吳鳳英亦到庭結證稱：「查封土地
    後，陳豊佳與我及黃振雄律師、自救會協調，當時我被黃律師詢及有無原告債權
    在內，我說六百七十萬元債權無原告的債權部分，因原告的本票不在我這裡。三
    百五十萬元是還我一百五十萬元，被告二百萬元，整個情形沒有還給原告的部分
    」等語，此外原告復未能舉證以實其說，是其上開主張究否為真，要非無疑，尚
    難逕以認定。
  (二)按因故意或過失，不法侵害他人之權利者，負損害賠償責任。故意以背於善良風
    俗之方法，加損害於他人者，亦同。違反保護他人之法律者，推定其有過失。民
    法第一百八十四條第一項及八十九年五月五日修正施行前之同條第二項固定有明
    文。惟侵權行為之成立，須被害人受有他人之侵害，且因此致生損害，始足當之
    。倘被害人並未受有他人之侵害，或無任何損害發生，自難依本條規定請求他人
    為損害賠償，其理甚明。本件原告主張前揭房屋自救會交付予吳鳳英之三百五十
    萬元支票，其中一百五十萬元係要償還原告等情，即便認屬真實，惟查，原告自
    承並未委託被告或吳鳳英與前揭房屋自救會協商，則該自救會果真有交付一百五
    十萬元予吳鳳英，要其轉交原告作為債務之清償，然被告與吳鳳英因故未將此筆
    款項交付原告，亦尚難謂該自救會上開交付行為即屬代陳豊佳對原告為清償，自
    無清償效力發生可言。從而，陳豊佳對原告既尚未清償，原告對其之一百五十萬
    元債權仍舊存在，原告當可向陳豊佳請求給付。是原告之一百五十萬元債權自仍
    可行使而未受影響，即未受有任何侵害或致生任何損害甚明。揆諸上開法條規定
    與說明，原告自不得請求被告為損害之賠償，其上開主張自無足取。
三、綜上所述，原告主張被告違反前揭自救會之協商決定，未將所受給付之三百五十
    萬元中之一百五十萬元轉交予其，尚難逕為如是之認定。惟縱認原告主張屬實，
    被告既尚未將該一百五十萬元交付原告，則陳豊佳尚未清償對原告之該筆債務，
    原告仍可對陳豊佳行使權利，並無受有侵害或損害可言，自不得依民法第一百八
    十四條請求損害賠償。從而，原告本於侵權行為之法律關係請求被告應給付一百
    五十萬元及自起訴狀送達翌日起至清償日止，按年息百分之五計算之利息，洵屬
    無據，應予駁回。
四、本件事證已臻明確，兩造其餘攻擊防禦方法及所提之證據，經審酌與本院前揭判
    斷不生影響，爰不另一一論述指駁，亦附此敘明。
五、結論：原告之訴為無理由，依民事訴訟法第七十八條，判決如主文。
中      華      民      國    八十九    年      五      月    二十二    日
                              臺灣高雄地方法院民事第一庭
~B審判長法官  鄭月霞
~B法      官  郭貞秀
~B法      官  陳信旗
右為正本係照原本作成。
如不服本判決，應於送達後廿日內，向本院提出上訴狀並表明上訴理由，如於本
判決宣示後送達前提起上訴者，應於判決送達後十日內補提上訴理由書（須附繕本）。
中      華      民      國    八十九    年      五      月    二十二    日
~B法院書記官  梁  竫


司法院資訊處製作；財團法人民間司法改革基金會備份。
